臺灣板橋地方法院刑事判決　　　　　　 95年度交易字第310號
公　訴　人　臺灣板橋地方法院檢察署檢察官
被　　　告　丙○○
　　　　　　　　　　（現於臺灣臺北監獄另案執行中）
上列被告因傷害等案件，經檢察官提起公訴（九十四年度調偵字
第三一三號），被告於本院準備程序進行中，就被訴犯罪事實為
有罪之陳述，本院告知簡式審判程序之旨，並聽取其與公訴人之
意見後，經合議庭裁定由受命法官獨任進行簡式審判程序審理後
，判決如下：
    主  文
丙○○過失傷害人之身體，處拘役伍拾日，如易科罰金，以銀元
參佰元折算壹日；又共同傷害人之身體，處拘役貳拾日，如易科
罰金，以銀元參佰元折算壹日；又共同損壞他人之機車，足以生
損害於他人，處拘役拾日，如易科罰金，以參佰元折算壹日。應
執行拘役柒拾日，如易科罰金，以銀元參佰元折算壹日。
    事  實
一、丙○○未領有汽車駕駛執照，竟於民國九十三年十月二十四
    日（起訴書誤載為「二十五日」，茲予更正）凌晨二時許，
    駕駛車號０一０八－ＤＸ號自小客車並搭載乙○○（業經本
    院於九十五年八月十一日判處共同傷害部分拘役二十日、毀
    損部分拘役十日，且定應執行拘役二十五日，並得易科罰金
    ，嗣於九十五年十二月八日確定在案），沿臺北縣蘆洲市○○○道由蘆洲往五股方向行駛，於行經同路段四十二號路燈
    前時，丙○○本應注意汽車行駛無速限標誌或標線路段，行
    車時速不得超過五十公里，且駕駛人應注意車前狀況，隨時
    採取必要之安全措施，而依當時天候雖雨、路面濕潤，但夜
    間有照明、路面無缺陷、道路無障礙物、視距良好等情形，
    並無不能注意之情事，竟疏未注意而以時速約七十公里之速
    度行駛，旋因突見前方同向由李源育騎乘之車號ＣＪＹ－一
    ０九號重型機車後搭載機車所有人甲○○欲左轉進入臺北縣
    蘆洲市○○路四二二巷八十二弄內而剎車不及，使該自小客
    車之左後視鏡撞及甲○○、李源育之右後手肘，致甲○○、
    李源育均受有右手肘挫傷之傷害，嗣曾文彬因不滿其駕駛車
    輛之後視鏡因碰撞而損壞，乃下車要求李源育、甲○○賠償
    ，經其二人拒絕後，竟與乙○○共同基於傷害人身體之犯意
    聯絡，分持甲○○及李源育所有之安全帽、上開自小客車上
    丙○○所有之鋁棒一支等物，共同毆打李源育，乙○○並以
    徒手毆打甲○○，致李源育受有身體多處挫傷；甲○○亦受
    有鼻挫傷及撕裂傷之傷害，丙○○並於毆打過程中，將李源
    育所佩掛之眼鏡打落毀壞，致令不堪用，足以生損害於李源
    育；丙○○、乙○○另基於毀損之犯意，各持該鋁棒及安全
    帽敲打上開重型機車之前斜板，致該前斜板破裂損壞，足生
    損害於甲○○。
二、案經李源育及甲○○訴由臺北縣政府警察局蘆洲分局報告臺
    灣板橋地方法院檢察署檢察官偵查起訴。
　　理　由
壹、程序方面：本件被告丙○○所犯係死刑、無期徒刑、最輕本
    刑五年以上有期徒刑以外之罪，其於準備程序就前揭被訴事
    實為有罪之陳述，經法官告知簡式審判程序之旨，並聽取其
    與公訴人之意見後，本院認無不得或不宜改依簡式審判程序
    進行之處，爰依刑事訴訟法第二百七十三條之一第一項、第
    二百八十四條之一之規定，由本院合議庭裁定本件由受命法
    官獨任進行簡式審判程序，合先敘明。
貳、實體方面：
一、上開事實，業據被告丙○○迭於警詢、偵訊及本院訊問時坦
    承不諱，核與同案被告乙○○之供述、告訴人李源育及甲○○之指訴、證人何建進之證述情節相符，並有新光吳火獅紀
    念醫院乙種診斷證明書二紙、眼鏡及機車損壞照片各一張、
    道路交通事故現場圖、現場側繪草圖、道路交通事故調查報
    告表(一)、(二)各乙份、現場照片六張、臺北縣政府警察局舉發
    違反道路交通管理事件通知單、證號查詢機車駕駛人各乙張
    （詳見九十四年度偵字第六九七八號偵查卷〈下稱偵查卷〉
    第三十八至四十、四十五、四十九至五十、五十五頁）在卷
    可稽。按行車速度，依速限標誌或標線之規定，無標誌或標
    線者，行車時速不得超過五十公里；且汽車行駛時，駕駛人
    應注意車前狀況，並隨時採取必要之安全措施，道路交通安
    全規則第九十三條第一項第一款前段及第九十四條第三項分
    別定有明文。查當時天候雖雨、路面濕潤，但夜間有照明、
    路面無缺陷、道路無障礙物、視距良好等情形，此有上開調
    查報告表可證，是並無不能注意之情事，而被告疏未注意，
    竟以時速七十公里之速度行駛乙節，業據被告供承在卷（詳
    見偵查卷第二十五頁、本院卷第一二一頁），是被告之行為
    顯有過失，且其過失行為與告訴人李源育及甲○○之前揭傷
    勢間有相當因果關係。是被告之自白核與事實相符，堪以採
    信。故本件事證已臻明確，被告堪以認定，應予依法論科。
二、論罪科刑部分：
(一)、法律修正之適用：按行為後法律有變更者，適用行為時之法
    律。但行為後之法律有利於行為人者，適用最有利於行為人
    之法律，刑法第二條第一項定有明文，此條規定乃與刑法第
    一條罪刑法定主義契合，而貫徹法律禁止溯及既往原則，係
    規範行為後法律變更所生新舊法律比較適用之準據法，是刑
    法第二條本身雖經修正，但刑法第二條既屬適用法律之準據
    法，本身尚無比較新舊法之問題，應一律適用裁判時之現行
    刑法第二條規定以決定適用之刑罰法律，先予辨明。又以本
    次刑法修正之比較新舊法，應就罪刑有關之共犯、未遂犯、
    想像競合犯、牽連犯、連續犯、結合犯，以及累犯加重、自
    首減輕暨其他法定加減原因（如身分加減）與加減例等一切
    情形，綜其全部罪刑之結果而為比較，且從刑附屬於主刑，
    除法律有特別規定者外，依主刑所適用之法律，最高法院九
    十五年五月二十三日九十五年度第八次刑庭會議決議可資參
    照。經查：
(1)、按修正前刑法分則有關罰金刑之貨幣單位係銀元，且依修正
    前刑法第三十三條第五款規定，罰金刑為一銀元以上，而有
    關罰金倍數之調整及銀元與新臺幣之折算標準，訂有「罰金
    罰鍰提高標準條例」及「現行法規所定貨幣單位折算新臺幣
    條例」，除罰金以一銀元折算三元新臺幣外，並將七十二年
    六月二十六日以前修正之刑法部分條文罰金數額提高為十倍
    ，其後修正者則不再提高倍數，亦即刑法分則各罪罰金數額
    視前開情形分別提高為三十倍或三倍。考量新修正之刑法施
    行後，不再適用「現行法規所定貨幣單位折算新臺幣條例」
    ，為使罰金數額趨於一致，遂增訂刑法施行法第一條之一，
    將刑法各分則編所定罰金之貨幣單位均改為新臺幣，且刑法
    第三十三條第五款將罰金刑提高為新臺幣一千元以上，則刑
    法分則編各罪所定罰金刑之最高數額，於修正前後並無不同
    ，惟罰金刑之最低數額，則較修正前提高，依修正後刑法第
    二條第一項規定，自應以修正前之規定較為有利。
(2)、又刑法第四十一條第一項前段有關易科罰金折算標準之規定
    ，於九十五年七月一日起施行之新刑法修正為：「犯最重本
    刑為五年以下有期徒刑以下之刑之罪，而受六個月以下有期
    徒刑或拘役之宣告者，得以新臺幣一千元、二千元或三千元
    折算一日，易科罰金。」，而依修正前同條項規定：「得以
    一元以上三元以下折算一日，易科罰金」，及修正前罰金罰
    鍰提高標準條例第二條（現已刪除）規定，就其原定數額提
    高為一百倍折算一日，則係以銀元一百元、二百元、三百元
    折算一日，經折算為新臺幣幣值後，以新臺幣三百元、六百
    元、九百元折算一日。是比較修正前後之易科罰金折算標準
    ，自以行為時即修正前之規定，較有利於被告。
(3)、有關數罪併罰之規定，依修正前刑法第五十一條規定：「數
    罪併罰，分別宣告其罪之刑，依左列各款定其應執行者：」
    其中第六款規定：「宣告多數拘役者，比照前款定刑期。但
    不得逾四月。」；而修正後刑法第五十一條第五款則規定：
    「宣告多數拘役者，比照前款定刑期。但不得逾一百二十日
    。」，本件被告所犯刑法第二百八十四條第一項前段、第二
    百七十七條第一項之傷害罪及第三百五十四條之毀損罪（詳
    如下述），是以修正前刑法第五十一條第六款之規定並無較
    不利於被告之情形。
(4)、綜合修正前、後之比較，揆諸前揭最高法院決議及修正後刑
    法第二條第一項前段、後段規定之「從舊、從輕」原則，自
    應全部適用被告行為時之法律，即修正前刑法之相關規定予
    以論處。另被告行為後，刑法第二十八條有關正犯之規定，
    雖亦經修正，然觀諸修正前、後之規定，僅係文字上之修正
    ，並不影響共同正犯之實質上變更，不屬刑罰法律之變更，
    是新刑法就共同正犯之修正部分，因非屬刑罰法律之變更，
    自無須比較適用，應逕適用裁判時之刑法第二十八條，而無
    割裂適用法律之問題，附此敘明（最高法院九十五年度第二
    十一次刑事庭會議決議意旨可資參照）。
(二)、核被告所為，係犯刑法第二百八十四條第一項前段過失傷害
    罪、第二百七十七條第一項之傷害罪及第三百五十四條之毀
    損罪。又被告與乙○○就上開傷害及毀損之犯行，有犯意聯
    絡及行為分擔，應論以共同正犯。按汽車駕駛人，無駕駛執
    照駕車，因而致人受傷，依法應負刑事責人者，加重其刑，
    道路交通管理處罰條例第八十六條第一項定有明文（該條於
    九十四年十二月二十八日修正公佈、並於九十五年七月一日
    開始施行，而比較修正前、後之規定，僅係文字之修正，應
    適用裁判時法律，最高法院九十五年度第二十一次刑事庭會
    議決議可資參酌）。經查，被告無駕駛執照，業據被告供承
    在卷（詳見本院卷第一０五頁），且有臺北縣政府警察局舉
    發違反道路交通管理事件通知單影本及證號查詢機車駕駛人
    各乙紙（詳見偵查卷第四十五及五十五頁）附卷足參，是其
    駕車因而致人受傷，依道路交通處罰條例第八十六條第一項
    規定，應依法加重其刑。被告所犯上開三犯行，犯意各別，
    行為互殊，應予分論併罰。爰審酌被告年輕氣盛，稍有摩擦
    不合，不思後果，拳腳相向，其犯罪之動機、目的、告訴人
    所收傷勢，及迄今尚未賠償告訴人李源育及甲○○所受之損
    害，且本件起因於被告超速駕車所生之衝突，渠等傷害情節
    輕重不一，及迄今尚未予告訴人達成和解係因其入監服刑，
    以及被告犯後坦承犯行，態度尚可等依一切情狀，分別量如
    主文所示之刑，且依修正前刑法第四十一條第一項前段及罰
    金罰鍰提高標準條例第二條之規定，併予諭知易科罰金之折
    算標準，並依修正前刑法第五十一條第六款之規定，定其應
    執行之刑。至未扣案之安全帽及鋁棒，雖均係供本件被告犯
    罪所用之物，但該安全帽係告訴人所有，且該鋁棒係被告所
    有，惟已滅失等情，業據被告供述明確（詳見本院卷第一一
    九頁），核與告訴人之指訴相符，堪以認定，本院自毋庸併
    予宣告沒收，附此敘明。
據上論斷，應依刑事訴訟法第二百九十九條第一項、第二百七十
三條之一第一項，刑法第二條第一項前段、第二十八條、第二百
八十四條第一項前段、第二百七十七條第一項、第三百五十四條
、(修正前)第四十一條第一項前段、(修正前)第五十一條第六款
，道路交通管理處罰條例第八十六條第一項，罰金罰緩提高標準
條例第一條前段、(修正前)第二條，判決如主文。
本案經檢察官彭聖斐到庭執行職務。
中　　華　　民　　國　　96　　年　  5　　月　　 7 　　日
      　　　　　　　　　交通法庭    法　官  饒金鳳
以上正本證明與原本無異。
如不服本判決，應於判決送達後十日內，向本院提出上訴狀。
                                    書記官  王春森
中　　華　　民　　國　　96　　年　　5 　　月　　7 　　日
附錄本案論罪科刑之法律條文：
中華民國刑法第二百八十四條第一項：
因過失傷害人者，處六月以下有期徒刑、拘役或五百元以下罰金
，致重傷者，處一年以下有期徒刑、拘役或五百元以下罰金。
中華民國刑法第二百七十七條第一項：
傷害人之身體或健康者，處三年以下有期徒刑、拘役或一千元以
下罰金。
中華民國刑法第三百五十四條：
毀棄、損壞前二條以外之他人之物或致令不堪用，足以生損害於
公眾或他人者，處二年以下有期徒刑、拘役或五百元以下罰金。
